【裁判字號】    96,易,399
【裁判日期】    970321
【裁判案由】    毒品危害防制條例
【裁判全文】
臺灣臺東地方法院刑事判決               96年度易字第399號
公  訴  人  臺灣臺東地方法院檢察署檢察官
被      告  乙○○
上列被告因違反毒品危害防制條例案件，經檢察官提起公訴（96
年度毒偵字第308號），本院行簡式審判程序，判決如下：
    主  文
乙○○施用第二級毒品，累犯，處有期徒刑捌月。
    事  實
一、乙○○前因施用第二級毒品案件，經臺灣花蓮地方法院以90
    年度毒聲字第1087號裁定送強制戒治，至民國91年12月18日
    戒治期滿，嗣經同院於91年8月27日以91年度毒聲字第501號
    裁定停止戒治付保護管束，而於同年 9月26日停止戒治出所
    ，又因加重搶奪、竊盜等案件，經同院分別以90年度訴字第
    222號、同年度易字第547號判處有期徒刑 1年6月、7月，嗣
    經同院以91年度聲字第146號裁定其應執行有期徒刑2年確定
    ，復因犯妨害公務、施用第二級毒品之罪，經同院先後以90
    年度玉簡字第59號、91年度玉簡字第7號判處有期徒刑4月、
    4月，嗣經同院以91年度聲字第300號裁定其應執行有期徒刑
    8月，前後兩案接續執行，而於94年3月24日縮刑期滿執行完
    畢在案，竟仍不知悔改，於上開強制戒治執行完畢後 5年內
    ，基於施用第二級毒品甲基安非他命（起訴書誤載為安非他
    命）之犯意，於96年7月9日下午 4時許，在臺東縣關山鎮月
    眉橋下停放之車牌號碼 U9-2651號廂型車內，將甲基安非他
    命倒入玻璃球吸食器內，並將該玻璃球吸食器裝置在葫蘆形
    吸食器上，再以打火機燒烤該玻璃球吸食器，而藉由該葫蘆
    形吸食器吸食煙氣之方式，施用甲基安非他命 1次，旋於同
    年月12日（起訴書誤載為96年7月11日）上午10時8分至同時
    50分間，經警採尿後送驗而查悉上情。
二、案經臺東縣警察局關山分局報告臺灣臺東地方法院檢察署檢
    察官偵查起訴。
    理  由
一、本案被告乙○○所犯係死刑、無期徒刑、最輕本刑為 3年以
    上有期徒刑以外之罪，亦非高等法院管轄之第一審案件，而
    被告於本院行準備程序中就被訴事實為有罪之陳述，經告知
    簡式審判程序之旨，並聽取公訴人及被告意見後，本院合議
    庭依刑事訴訟法第273條之1第 1項規定，裁定由受命法官獨
    任進行簡式審判程序，合先敘明。
二、上揭犯罪事實，業據被告乙○○迭於警詢、偵訊及本院審理
    中坦白承認，並有葫蘆形吸食器及玻璃球吸食器各 1只扣案
    可佐，且被告於96年 7月12日經警所採集之尿液（尿液檢體
    編號C-71號），經送鑑驗結果確呈甲基安非他命陽性反應，
    有慈濟大學濫用藥物檢驗中心檢驗總表、臺東縣警察局關山
    分局違反毒品危害防制條例案採驗尿液名冊各 1紙附卷可稽
    ，又毒品施用後於尿液中可檢出之時間，受施用劑量及頻率
    、施用方式、飲水量之多寡、個人體質及其代謝情況等因素
    影響，因個案而異，甲基安非他命一般可檢出之時間為施用
    後1至5日，而甲基安非他命服用後24小時內經由尿液排出之
    量可達施用劑量之70%，此有行政院衛生署管制藥品管理局9
    2年3月10日管檢字第0920001495號函可資參照；而尿液中是
    否含有甲基安非他命或安非他命反應，經以氣相層析質譜儀
    （GC/MS） 分析方法進行確認檢驗，尿液檢體中濫用藥物或
    其代謝物之濃度高於或等於下列之濃度時，即可認定安非他
    命類之藥物存在：(1)安非他命：500ng/mL；(2)甲基安非他命
    ：500ng/mL，且就尿液檢體中甲基安非他命之濃度高於500n
    g/mL時，其代謝物安非他命之濃度亦應同時等於或高於200n
    g/mL，方可判定為甲基安非他命陽性反應，此觀卷附前開檢
    驗總表說明甚詳，另行政院衛生署管制藥品管理局90年9月1
    3日管檢字第98064號函可併參照。本案前揭確認檢驗係以氣
    相層析質譜儀進行，為目前公認較為精細之檢驗方式，一般
    均不致產生安非他命或甲基安非他命之偽陽性反應，且就檢
    驗之檢體而言，並不要求達到閥值之濃度，而係以分析物是
    否存在為準，分析結果等於或高於最低可檢濃度（LOQ） 時
    ，即稱之為陽性。查被告之尿液檢體經確認檢驗結果，安非
    他命係 9,335ng/mL、甲基安非他命為38,820ng/mL，均高於
    該確認結果報告之最低可檢濃度，依前揭說明，被告尿液中
    之甲基安非他命確呈陽性反應，應無疑義，足認被告自白與
    事實相符，事證明確，其於上開時、地施用甲基安非他命之
    犯行洵堪認定。又被告前因施用第二級毒品案件，經臺灣花
    蓮地方法院以90年度毒聲字第1087號裁定送強制戒治，至91
    年12月18日戒治期滿，嗣經同院於同年 8月27日以91年度毒
    聲字第501號裁定停止戒治付保護管束，而於同年9月26日停
    止戒治出所，並經同院以91年度玉簡字第7號判處有期徒刑4
    月，嗣於94年 3月24日縮刑期滿執行完畢等情，有卷附臺灣
    高等法院被告前案紀錄表及臺灣臺東地方法院檢察署刑案資
    料查註紀錄表各 1份可參，是被告於上開強制戒治執行完畢
    後，5年內再犯本案施用毒品之罪，應予依法論科。
三、按甲基安非他命係安非他命之衍生物，屬毒品危害防制條例
    第2條第2項第 2款所明定之第二級毒品。核被告所為，係犯
    毒品危害防制條例第10條第 2項之施用第二級毒品罪。其持
    有第二級毒品甲基安非他命嗣進而施用之，持有之低度行為
    應為施用之高度行為所吸收，不另論罪。又被告有如事實欄
    所載之論罪科刑及執行情形，有卷附臺灣高等法院被告前案
    紀錄表1份可按，其受有期徒刑之執行完畢後，5年以內故意
    再犯本案有期徒刑以上之罪，為累犯，應依法加重其刑。爰
    審酌被告年值青壯，不思尋求正當之身心發展，前已因多次
    施用毒品，而受觀察、勒戒、強制戒治及徒刑之處遇，猶不
    知警惕，未見其斷絕毒癮而復行施用，顯見其自制力薄弱，
    且未衷心悛悔，漠視法令之禁制，又施用毒品，非但足以導
    致個人之精神障礙、性格異常，甚至造成自己之生命危險，
    而戕害一己身心健康，然念及犯後尚能坦承犯行，兼衡其品
    行、知識程度、生活狀況、犯罪之動機、目的、情節等一切
    情狀，量處如主文所示之刑。公訴人雖就被告前揭犯行，認
    其施用甲基安非他命非僅 1次，且經受觀察、勒戒及徒刑之
    處遇後，又與大毒梟一起施用毒品，惡性重大，乃具體求刑
    有期徒刑 1年，惟本院基於個案裁判之妥當性，就繫屬個案
    犯罪整體評價而綜衡上情慎酌後，認以量處如主文所示之刑
    為適當，公訴人之求刑，尚屬過重，附此陳明。至扣案之葫
    蘆形吸食器及玻璃球吸食器各 1只，均係供被告本案犯罪所
    用之物，此雖據其供承在卷，然被告既堅詞否認為其所有，
    又乏證據可資證明上開物品確屬被告所有，且此等物品本質
    上尚可供其他用途使用，客觀上難認係專供施用毒品之器具
    ，核非違禁物，爰均不為沒收之諭知。另扣案之塑膠吸食器
    1只、玻璃球吸食器4只、瓶蓋吸食器2只、空夾鏈袋1包、橡
    膠管1條、吸管1支、鑰匙 2串、「鍾士立」之中華民國國民
    身分證及中華民國身心障礙手冊各 1枚、「沈瑞彬」之中華
    民國汽車駕駛執照1枚、六角扳手1支，被告均否認為其所有
    ，且無證據證明係供被告施用甲基安非他命所用之物，又均
    非違禁物，本院亦均不另為沒收之宣告，併予敘明。
四、公訴意旨另以：被告除如事實欄所載之時、地施用第二級毒
    品甲基安非他命外，又自96年5月間某日起至同年7月 9日下
    午4時許前之某日止，在花蓮縣玉里鎮長良里長良129號居處
    、臺東縣關山鎮月眉橋下等處，先後施用甲基安非他命多次
    ，因認被告此部分涉犯毒品危害防制條例第10條第 2項之施
    用第二級毒品罪嫌云云。惟按犯罪事實應依證據認定之，無
    證據不得認定犯罪事實；被告之自白，不得作為有罪判決之
    唯一證據，仍應調查其他必要之證據，以察其是否與事實相
    符，刑事訴訟法第154條第2項、第156條第2項分別定有明文
    。經查，被告固於偵查中及本院審理時均坦承上開犯行，然
    公訴人所引前揭補強證據，僅能證明被告於事實欄所載時、
    地施用甲基安非他命之犯行確與事實相符，尚無法遽認被告
    於彼時以外之其他時間，亦有施用甲基安非他命之事實，自
    不得徒憑被告之自白而認定此部分之犯罪事實。此外，復查
    無其他積極證據足資佐證被告此部分犯行，本應為無罪之諭
    知，然公訴人認此部分如成立犯罪，與被告前揭論罪科刑部
    分具有集合犯之實質上一罪關係，爰不另為無罪之諭知，併
    此指明。
據上論斷，應依刑事訴訟法第273條之1第 1項、第299條第1項前
段，毒品危害防制條例第10條第 2項，刑法第11條前段、第47條
第1項，判決如主文。
本案經檢察官甲○到庭執行職務
中    華    民    國    97    年    3     月    21    日
                  刑事第四庭  法  官  劉正偉
以上正本證明與原本無異。
如不服本判決應於收受本判決後10日內向本院提出上訴書狀；上
訴書狀應敘述具體理由。未敘述上訴理由者，應於上訴期間屆滿
後20日內向本院補提理由書狀（均須按他造當事人之人數附繕本
）。「切勿逕送上級法院」。
                              書記官  王希文
中    華    民    國    97    年    3     月    24    日
附錄論罪科刑法條全文：
毒品危害防制條例第10條第2項：
施用第二級毒品者，處3年以下有期徒刑。


司法院資訊處製作；財團法人民間司法改革基金會備份。
